【裁判字號】    98,交聲,290
【裁判日期】    980610
【裁判案由】    聲明異議
【裁判全文】
臺灣高雄地方法院交通事件裁定         98年度交聲字第290號
原處分機關  交通部公路總局高雄區監理所
法定代理人  劉育麟
異  議  人
即受處分人  甲○○
上列受處分人因違反道路交通理處罰條例案件，對於交通部公路
總局高雄區監理所民國98年1 月15日所為之裁決處分（原處分案
號：高監營裁字第裁80-DB0000000號），聲明異議，本院裁定如
下：
    主  文
原處分撤銷。
甲○○汽車駕駛人，駕駛汽車行車速度，超過規定之最高時速六
十公里以上（未滿八十公里），處罰鍰新臺幣捌仟元，接受道路
交通安全講習，並記違規點數參點。
    理  由
一、原處分意旨略以：異議人即受處分人甲○○（下稱異議人）
    所有之車牌號碼FH-10 號超重型機車，於民國97年11月12日
    20時47分許，行經桃園縣龜山鄉台一線北上22.2公里處速限
    50公里路段時，以時速114 公里之速度行駛，經警舉發「行
    車速度，超過規定之最高時速60公里以上未滿80公里」之違
    規，原處分機關爰依道路交通管理處罰條例第43條第1 項第
    2 款規定，裁處異議人罰鍰新臺幣（下同）8000元，並施以
    道安講習等語。
二、異議意旨略以：車牌號碼FH-10 號超重型機車係案外人乙○
    ○於97年5 月間以350000元購得，僅登記於異議人名下，異
    議人並非所有權人；又上開機車於購買後即寄放於案外人謝
    政達位於高雄縣林園鄉住處，擬出售以轉取差價，該機車未
    曾行駛於道路，更遑論行駛於桃園，再依違規照片所示，該
    違規超速機車之後車燈為圓弧形，無右側排煙管，然FH-10
    號超重型機車之後車燈為橢圓形，有右側排煙管，顯見有人
    偽造FH-10 號車牌而行駛於道路，為此聲明異議，請求撤銷
    原處分等語。
三、按汽車駕駛人之行為經以科學儀器取得證據資料證明其行為
    違規，當場不能或不宜攔截製單舉發者，得逕行舉發，並應
    記明車輛牌照號碼、車型等可資辨明之資料，以汽車所有人
    為被通知人製單舉發，道路交通管理處罰條例第7 條之2 第
    1 項第7 款、第4 項定有明文。又按汽車駕駛人，行車速度
    ，超過規定之最高時速60公里以上者，處6000元以上24000
    元以下罰鍰，並吊扣該車輛牌照3 個月，及應接受道路交通
    安全講習，且記違規點數3 點，道路交通管理處罰條例第43
    條第1 項第2 款、第4 項前段、第5 項前段、第63條第1 項
    第3 款定有明文。該法所指之車輛，係指在道路上以原動機
    行駛之汽車 (包括機器腳踏車）或以人力、獸力行駛之車輛
    ，故機車亦在規範範圍內，同法第3 條第8 款亦有明文。末
    按，違反道路交通管理處罰條例第43條第1 項第2 款，行車
    速度超過規定之最高時速60公里以上未滿80公里，機器腳踏
    車者處8000元罰鍰，亦有違反道路交通管理事件統一裁罰基
    準及處理細則第2 條及違反道路交通管理事件統一裁罰基準
    表可參。
四、經查：
  (一)異議人所有之車牌號碼FH-10 號超重型機車，於上開時、地
    ，時速達114 公里，超出限速64公里，經警照相逕行舉發之
    違規事實，有桃園縣政府警察局舉發違反道路交通管理事件
    通知單、照片（本院卷第31至32頁）等在卷可憑。
  (二)異議人雖辯稱上開重型機車真正所有權人為乙○○，惟證人
    乙○○於本院調查時經與異議人隔離訊問後結證稱：本件FH
    -10 號超重型機車是我在97年5 月間以350000元購買，該車
    原來登記在我名下，後來因為我欠異議人錢，所以車子就改
    登記在異議人名下，由我和異議人各佔一半權益等語（本院
    卷第43至44頁），是異議人辯稱該車僅借名登記伊名下，伊
    並非真正所有權人云云，尚難憑採。
  (三)異議人雖又辯稱，本件交通違規行為係有人偽造FH-10 號車
    牌而行駛於道路云云，惟異議人所有之FH-10 號超重型機車
    亦曾於97年9 月24日20時43分許，在高雄市○○○路高雄公
    園前因「行車限速60公里，經測速84公里，超速24公里」而
    經高雄市政府警察局製單舉發乙情，有上開FH-10 號超重型
    機車之歷次違規紀錄（本院卷第66頁）、高雄市政府警察局
    交通警察大隊98年4 月14日高市警交三字第0980011265號函
    暨該函檢附之違規照片、舉發違反道路交通管理事件通知單
    （本院卷第68至69頁）在卷可稽，是異議人稱上開機車於購
    買後未曾行駛於道路云云，已有疑義。而異議人所有之上開
    機車為SUZUKI鈴木隼1300cc廠牌，該廠牌重型機車結構為雙
    排氣管，車型燈殼形狀無法改變乙節，有北鈴有限公司98年
    4 月17日北字第001 號函（本院卷第61頁）在卷可佐，經本
    院將FH-10 號超重型機車於97年9 月24日20時43分之超速違
    規照片（本院卷第69頁）與本件97年11月12日20時47分許之
    超速違規照片（本院卷第31頁）送請高雄市政府警察局鑑定
    ，因本件97年11月12日20時47分許之超速違規照片影像亮度
    不足，車體不夠清晰，而無法鑑定乙情，有高雄市政府警察
    局98年5 月4 日高市警交字第0980026155號函（本院卷第80
    頁）在卷可憑，而經本院比對上開2 張照片之後車燈燈殼形
    狀，並無明顯不同；「FH-10 」車牌號碼記載之顏色、字距
    、形狀等亦無明顯差異，又佐以該FH-10 號重型機車自97年
    5 月至97年12月累計之交通違規僅為上開97年9 月24日與本
    件97年11月12日2 件（本院卷第66頁），若系爭車牌已遭人
    偽造，偽造車牌之人應使用該偽造車牌作為不法使用或逃避
    違規罰則，該車輛應不致僅有上開違規紀錄，是異議人所辯
    亦與一般偽造車牌之常情不符。
五、綜上所述，異議人所辯，均不可採，原處分機關依違反道路
    交通管理處罰條例第43條第1 項第2 款、第5 項，違反道路
    交通管理事件統一裁罰基準及處理細則第2 條及違反道路交
    通管理事件統一裁罰基準表等規定，裁處異議人罰鍰8000元
    ，並施以道安講習一事，係無違誤，異議人猶執前詞，指摘
    原處分不當，為無理由。惟參諸首開說明，依同條例第63條
    第1 項第3 款之規定，受處分人違反第43條第1 項第2 款之
    規定，應記違規點數3 點，原處分機關漏未裁處，自有未洽
    ，應由本院撤銷原處分，另諭知如主文第2 項所示之處分，
    以資適法。另依同條例第43條第4 項前段，異議人違反第43
    條第1 項第2 款之規定，應吊扣該車輛牌照3 個月，已經原
    處分機關函請原舉發機關另以DB0448175 號函舉發而加以裁
    決，有桃園縣政府警察局龜山分局98年4 月20日山警分交字
    第0985017761號函（本院卷第72頁）在卷可稽，是本院如主
    文第2 項所示之處分中則不另諭知吊扣車輛牌照部分，附此
    敘明。
六、據上論斷，應依道路交通案件處理辦法第20條前段，裁定如
    主文。
中    華    民    國    98    年    6     月    10    日
                  交通法庭    法  官  王淑惠
以上正本證明與原本無異。
如不服本裁定應於送達後5日內向本院提出抗告狀。
中    華    民    國    98    年    6     月    10    日
                                書記官  黃旭淑


司法院資訊處製作；財團法人民間司法改革基金會備份。
